【裁判字號】    92,上訴,160
【裁判日期】    920416
【裁判案由】    毒品危害防制條例
【裁判全文】
臺灣高等法院臺南分院刑事判決             九十二年度上訴字第一六○號    潛
      上  訴  人  臺灣臺南地方法院檢察署檢察官
      被      告  丙  ○  ○
      指定辯護人  本院公設辯護人  戊  ○  ○
右列上訴人因毒品危害防制條例案件，不服臺灣臺南地方法院九十一年度訴字第一○
九一號中華民國九十一年十二月二十七日第一審判決（起訴案號：臺灣臺南地方法院
檢察署九十一年度偵字第二五五三號），提起上訴，本院判決如左：
      主      文
原判決關於轉讓第二級毒品部分撤銷。
丙○○連續轉讓第二級毒品，累犯，處有期徒刑壹年陸月。安非他命壹小包（含袋重
零點伍公克），沒收銷燬之；外包裝壹個，沒收之。
其他上訴駁回。
      事      實
一、丙○○曾於民國（下同）八十三年間因犯販賣麻醉藥品罪及施用麻醉藥品罪，經
    本院分別判處有期徒刑五年六月及六月，定應執行刑五年十月確定，於九十年一
    月十四日執行完畢，仍不知悔改。又基於概括犯意，自九十年四月間起至九十年
    八月間止，連續在台南縣歸仁鄉○○村○○○街四三巷六號住處，轉讓第二級毒
    品安非他命予丁○○十餘次，供丁○○施用；轉讓第二級毒品安非他命予甲○○
    、乙○○各一次，供甲○○、乙○○施用。嗣於九十一年二月十六日二十三時五
    十分許，在台南縣歸仁鄉○○村○○○街四三巷六號前，為警查獲。扣得安非他
    命一小包（含袋重○．五公克）。
二、案經台南縣警察局歸仁分局報請臺灣臺南地方法院檢察署偵查起訴。
      理      由
甲、轉讓第二級毒品部分；
一、訊據被告丙○○矢口否認有轉讓第二級毒品犯行，辯稱：伊未提供安非他命予丁○○施用，實際上由伊與丁○○共同每次各出資五百元向「慧珍」購買，並由伊
    騎機車載丁○○前往，因伊曾告丁○○竊盜，丁○○懷恨在心才咬伊云云。
二、前揭被告自九十年四月間起至九十年八月間止，連續在台南縣歸仁鄉○○村○○○街四三巷六號住處，轉讓第二級毒品安非他命，供丁○○、甲○○、乙○○施
    用之事實，業據丁○○於警訊時、偵查中證述綦詳（見警卷第五頁反面、第六頁
    、偵查卷第十二頁正反面），甚至於本院供稱：「（丙○○免費提供你們吸，是
    否有十幾次？）我不知道幾次，我們吸時，人都不清楚。」（見本院卷第五十八
    頁）。據丁○○於偵查中證稱：「（他何以免費提你吸食？）他們家賣菜，我有
    過去幫忙。」等語（見偵查卷第十二頁反面），另據許哲詮證稱：「（有無看到
    丁○○拿錢給他？）沒有。」「（丁○○謂共吸十次，丙○○給他吸的？）我只
    去過三、四次。我去時，丁○○有一、二次不在。都是丙○○送我們吸的。」等
    語（見本院卷第三十八頁）。何況被告於本院審理時供承與甲○○、乙○○、丁○○一起吸食安非他命（見本院卷第六十五頁），復於偵查中亦供承有給丁○○
    安非他命（見偵查卷第十一頁反面）。而證人甲○○於本院坦承與丙○○及丁○○一起吸安非他命，甲○○證稱：「（你之安非他命何來？）丙○○送我的，不
    要錢的，是他約我們一起去吸的。」（見本院卷第三十七頁），丁○○亦證稱：
    「曾看過丙○○及許哲詮及我本人一起在丙○○家中吸食，毒品是由丙○○提供
    的。」（見警卷第六頁），「（許、楊二人向蔡某買安非他命幾次？）蔡某在他
    家，提供許、楊二人吸食，我、蔡也一起吸食，但沒看到販賣毒品。」（見偵查
    卷第十三頁），此外被告於案發時亦被查扣安非他命一小包（含袋重○．五公克
    ，經以檢驗包檢試，確屬安非他命）可資佐證，事證明確。被告雖於偵查中辯稱
    ：共同各出資五百元，一起去買，共同施用（見偵查卷第十一頁反面），丁○○
    於原審亦附合其說法，改稱：「我們曾經共同出資購買安非他命，每次都是出資
    五百元。」（見一審卷第七十八頁），顯與丁○○於偵查中所供，被告免費提供
    安非他命予伊吸食，乃係被告家賣菜，伊有過去幫忙等情（見偵查卷第十二頁反
    面），不相一致，自難憑此否定被告無上述轉讓安非他命予丁○○之情事。因被
    告否認轉讓第二級毒品安非他命十餘次供丁○○施用之事實，迨本院審理時丁○○亦拒絕供述被告轉讓安非他命之次數，然按證人或當事人於案發之初之供述，
    較少權衡利害得失或受他人之干預，較事後翻異之詞可信，即所謂案重初供，故
    除可證明其更異之詞與事實相符或初供為虛偽者外，自不得任意捨棄初供於不採
    （最高法院八十年台上字第五一○九號、八十二年台上字第五三一一號、八十三
    年台上字三二四三號判決），自以丁○○案重初供之警訊及偵查中所述轉讓安非
    他命十餘次之詞較為可信，另被告轉讓安非他命予甲○○、乙○○施用部分，因
    無事證證明次數，自以轉讓一次為宜。本件事證已臻明確，被告所辯，純係卸責
    之詞，不足採信。
三、核被告所為，係犯毒品危害防制條例第八條第二項轉讓販賣第二級毒品罪。先後
    多次轉讓安非他命行為，時間緊接，犯罪構成要件相同，顯係出於概括之犯意為
    之，為連續犯，依刑法第五十六條之規定以一罪論，並加重其刑。被告曾於八十
    三年間因犯販賣麻醉藥品罪及施用麻醉藥品罪，經本院分別判處有期徒刑五年六
    月及六月，定應執行刑五年十月確定，於九十年一月十四日執行完畢，有臺灣高
    等法院被告全國前案紀錄表在卷可參，五年內再犯本件有期徒刑以上之罪，為累
    犯，應依刑法第四十七條遞加重其刑。被告轉讓安非他命予甲○○、乙○○施用
    分，雖未據起訴書載及，然前述未載及部分與起訴書已載及部分，具有連續犯裁
    判上一罪關係，本院應併予審理。原審就被告轉讓安非他命部分疏未詳察，遽依
    被告片面所辯，即認為該部分不能證明犯罪，自有未洽。公訴人上訴意旨，執以
    指摘該部分原判決不當，為有理由，自應由本院將該部分撤銷改判。爰酌被告前
    料、犯罪方法、手段、所生危害、及犯罪後之態度等一切情狀，量處有期徒刑一
    年六月，以資懲戒。扣案安非他命壹小包（含袋重零點伍公克），係屬毒品，應
    依毒品危害防制條例第十八條第一項沒收銷燬；外包裝一個乃防毒品裸露潮濕，
    應依同條例第十九條第一項宣告沒收。
乙、販賣第二級毒品部分；
一、公訴意旨略以：丙○○基於販賣第二級毒品安非他命之概括犯意，自九十年二月
    間起至九十年六月間止，連續在台南縣歸仁鄉○○○路二六六巷一間平房內及其
    住處，販賣第二級毒品安非他命十餘次，供甲○○施用。每次購買新台幣（下同
    ）一、二千元。另於九十年六月間某日，在其住處，以二千五百元之價錢，販賣
    第二級毒品安非他命一次，供乙○○施用；因認丙○○涉有毒品危害防制條例第
    四條第二項連續販賣第二級毒品罪嫌云云。
二、公訴人認被告涉有右揭販賣第二級毒品罪嫌，無非係以甲○○、乙○○警訊供述
    ，為其所憑論據。訊據被告堅決否認有販賣安非他命予甲○○、乙○○犯行，辯
    稱：伊與乙○○係在九十年六月間各出資二千五百元，合計五千元，向一位住在
    仁德鄉後壁村名叫「慧珍」（台語）的女子購買安非他命施用，她今年二十八歲
    。當天是我騎機車載乙○○過去的，乙○○也認識「慧珍」這個人。至於甲○○
    於警訊時會供述我曾多次販賣安非他命給他施用，係因為甲○○之前在我家偷東
    西被我看到，我曾告他竊盜，他因而懷恨在心才誣指伊販賣安非他命。之前我曾
    經販賣安非他命為警查獲，於警訊、偵審中我都坦白承認，亦被判刑，但是此次
    伊確未販賣毒品，豈會承認？請求與他們三人對質等語。
三、按犯罪事實應依證據認定之，無證據不得推定其犯罪事實；又不能證明被告犯罪
    者，應諭知無罪之判決，刑事訴訟法第一百五十四條、第三百零一條第一項分別
    定有明文。又事實之認定，應憑證據，如未能發現相當證據，或證據不足以證明
    ，自不能以推測或擬制之方法，為裁判基礎（最高法院四十年臺上字第八六號判
    例參照）。共同被告不利於己之陳述，固得採為其他共同被告犯罪之證據，惟此
    項不利之陳述，須無瑕疵，而就其他方面調查，又與事實相符，始得採為其他共
    同被告犯罪事實之認定（最高法院四十六年臺上第四一九號判例參照）。九十二
    年二月六日公布施行之刑事訴訟法第一百五十六條第二項明文規定：「被告或共
    犯之自白，不得作為有罪判決之唯一證據，仍應調查其他必要之證據，以察是否
    與事實相符。」
四、甲○○雖曾於警訊時供稱：被告自九十年二月間起至九十年六月間止，連續在台
    南縣歸仁鄉○○○路二六六巷一間平房內，及其住處，販賣第二級毒品安非他命
    予甲○○各十餘次，每次購買一、二千元，供甲○○施用云云（見警卷第七頁反
    面、第九頁），然於偵查中、原審及本院審理時則翻異前詞，否認有向被告購買
    安非他命之情事，按甲○○於原審供稱：「（剛才丙○○說他沒有販賣安非他命
    你，而是你與丙○○向『慧珍』購買的，對此你有何意見？）沒有，我沒有向他
    買過安非他命，但是我也沒有與他出資共同購買安非他命，我記得有一次我身邊
    有安非他命，在路上遇到丙○○，我就跟他說我那邊有『東西』，我們就一起去
    吸食，．．」等語（見一審卷第七十二頁），顯然甲○○於警訊時不利於被告之
    供述，已有瑕疵。何況被告於歷審一再否認有販賣安非他命予甲○○之事。另丁○○雖於警訊時亦曾供稱：「（你是否曾看過丙○○在販安非他命何人？）我於
    九十年四月至八月間，在台南縣歸仁鄉○○村○○○街四三巷六號房屋內，曾看
    過許哲詮向丙○○購買安非他命三次，不知道多少錢，只知道每次丙○○拿毒品
    （安非他命）給許哲詮而已。」（見警卷第六頁反面），然於偵查中即改稱：「
    （警訊時稱見許某向蔡某買三次安非他命？）主管一定要說有金錢往來，但他不
    相信，要我說價金是多少。」（見偵查卷第十三頁），嗣於原審審理時供稱：「
    （你到底有無親眼看到許哲栓向丙○○購買安非他命？）那些話都是我瞎扯的，
    也是因為警員要我配合，我就盡力配合該警員。」（見一審卷第四十八頁），「
    真的沒有這回事，這部分也是我編的。」（見一審卷第七十七頁），於本院亦供
    稱：「（何以你在警訊中謂看過甲○○向丙○○買過三次？提示並告以要旨）那
    是我當時為報復他，才那樣說的。因他也有害過我。」等語（見本院卷第五十六
    頁），足證其前後供述不一，難以證明被告有販賣安非他命予甲○○之事實，此
    外復無其他積極證據足以證明甲○○警訊供述為真實，自難僅憑甲○○警訊時供
    述（自白）資為被告販賣安非他命之論據。公訴人指訴被告此部分犯行，則屬不
    能證明。
五、次按乙○○於警訊時雖供稱：被告於九十年六月間某日，在其住處，以二千五百
    元之價錢，販賣第二級毒品安非他命一次，供乙○○施用云云（見警卷第十二頁
    ），於偵查、原審及本院審理時亦翻異前詞，否認有向被告購買安非他命之事實
    ，是乙○○於警訊所為不利於被告之供述，顯有瑕疵。且被告於歷審一再否認有
    販賣安非他命予甲○○之事；而乙○○於偵查中及原審審理時稱：與被告一起去
    購買，每人各出資二千五百元云云（見偵查卷第二十三頁反面、一審卷第四十三
    頁），亦與被告於原審偵審中及本院審理時所述相符（見偵查卷第二十五頁、一
    審卷第六十九頁、本院卷第六十七頁），證明乙○○於警訊時所述二千五百元，
    乃與被告合資，向別人購買安非他命各自出資之款項，尚非向被告購買安非他命
    之款項，足證乙○○警訊供述與事實不符。另據丁○○亦供稱：「（許、楊二人
    向蔡某買安非他命幾次？）蔡某在他家，提供許、楊二人吸食，我、蔡也一起吸
    食，但沒看到販賣毒品。」等語（見偵查卷第十三頁），自難以乙○○於警訊時
    供述（自白）作為被告有販賣安非他命犯行之認定。公訴人指訴被告此部分犯行
    ，亦屬不能證明。
六、被告被訴販賣安非他命予甲○○、乙○○部分罪嫌，應屬犯罪不能證明，原審因
    而諭知被告無罪。本院經核該部分原判決認事用法，尚無不合。公訴人上訴意旨
    ，指摘該部分原判決不當，為無理由，應予駁回。
丙、據上論斷，應依刑事訴訟法第三百六十八條、第三百六十九條第一項前段、第三
    百六十四條、第二百九十九條第一項前段，毒品危害防制條例第八條第二項、第
    十八條第一項、第十九條第一項，刑法第十一條前段、第五十六條、第四十七條
    ，判決如主文。
本案經檢察官曾顯智到庭執行職務。
中  華  民  國      九十二      年        四        月      十六        日
                                臺灣高等法院臺南分院刑事第一庭
                                    審判長法官  茆    臺    雲
                                          法官  李    文    福
                                          法官  蔡    長    林
右正本證明與原本無異。
如不服本判決，應於判決送達後十日內向本院提出上訴狀，其未敘述理由者並應於提
出上訴狀後十日內向本院補提理由書（應附繕本）。
                                    法院書記官  李    培    薇
中  華  民  國      九十二      年        四        月      十七        日
附錄本案論罪科刑法條全文：
毒品危害防制條例第八條第二項：
  轉讓第二級毒品者，處六月以上五年以下有期徒刑，得併科新台幣七十萬元以下罰
金。


司法院資訊處製作；財團法人民間司法改革基金會備份。
